臺灣士林地方法院刑事判決　　　　　　　 94年度訴字第298號
公　訴　人　臺灣士林地方法院檢察署檢察官
被　　　告　甲○○
上列被告因違反洗錢防制法案件，經檢察官提起公訴（93年度偵
字第7472號），本院判決如下：
    主  文
本件免訴。
    事  實
一、本件公訴意旨略以：甲○○因貪圖小利，雖預見交付存摺等
    帳戶資料予不熟識之他人使用，可能幫助不詳犯罪集團掩飾
    或隱匿其等因重大犯罪所得財物，致使被害人及警方追查無
    門之情況下，竟仍不違其本意，基於幫助洗錢之犯意，於民
    國（下同）92年間，與年籍不詳「江姓」成年男子聯絡，由
    該男子以一個帳戶新臺幣（下同）1,500 元之代價購買甲○
    ○名義所開立之金融帳戶印鑑、存摺、提款卡。甲○○於93
    年3 月1 日，前往華南銀行埔墘分行，以其名義，開立帳號
    為000-000000000000之金融帳戶，並領受該帳戶之存摺、提
    款卡後，旋於翌（2）日 ，在其位於台北縣板橋市○○路
    265 巷18號之住處，將上開之金融帳戶存摺、提款卡出賣並
    交付予該名「江姓」之男子，再由該男子交付予其所屬以犯
    詐欺取財罪為常業之犯罪集團成員使用。嗣因王美蘭於93年
    3 月5 日下午3 時許，接到詐欺集團之來電，謊稱其提款卡
    已遭複製成偽卡，使王美蘭陷於錯誤，而依其指示於同日下
    午3 時43分、46分及48分，在桃園縣楊梅鎮○○路附近之自
    動櫃員機，分別將99,983元、28,907元及20,221元轉入甲○
    ○所出售之上揭帳戶中，經友人告知始知受騙，乃報警處理
    。嗣臺北縣政府警察局海山分局函文華南銀行埔墘分行將上
    揭帳戶設定為「警示帳戶」，甲○○於93年5 月3 日上午9
    時30分，前往該分行欲以存摺遺失為由申請補發時，為分行
    承辦人員發現，報警當場查獲。因認被告涉有洗錢防制法第
    9 條第1 項、刑法第30條第1 項之幫助洗錢罪等語。
二、按，案件曾經判決確定者，應諭知免訴之判決，刑事訴訟法
    第302 條第1 款定有明文。此項一事不再理之原則，關於實
　　質上一罪或裁判上一罪，均有其適用。連續犯、牽連犯、想
  　像競合犯，係裁判上一罪，其一部分犯罪行為曾經判決確定
    者，其效力當然及於全部，並以先確定者有既判力之拘束力
    ，故檢察官復將其他部分重行起訴，即應諭知免訴之判決（
    最高法院47年台非字第42號、49年台非字第20號及60年台非
    字第77號判例意旨可資參照）。
三、次按，被告甲○○依其智識程度，可預見提供自己之帳戶存
    摺、提款卡等供他人使用，將幫助他人掩飾該他人因重大犯
    罪所得之財物，竟仍於93年3 月1 日，前往位於台北縣板橋
    市○○路○ 段214 號之國泰商業銀行板東分行，開立帳號00
    0000000000000 號之帳戶，隨即將其帳戶之存摺、提款卡等
    物，在台北縣板橋市○○路與三民路口交付予某真實年籍姓
    名不詳綽號「阿宗」之成年人士使用，以此方式幫助該「阿
    宗」等成年人所組成之詐欺集團掩飾其等因常業詐欺犯罪所
    得之財物（該詐欺集團之犯罪方式，係自稱銀行人員向被害
    人詐稱其金融資料遭盜用，需持提款卡變更密碼為由，要求
    被害人持提款卡至提款機前依指示操作，俟轉帳後再趁機提
    領）。迨於93年6 月6 日，鄭志方接獲詐欺集團信用卡消費
    之不實簡訊並依所留電話查詢，該詐欺集團即謊稱鄭志方金
    融資料遭盜用，並請鄭志方持提款卡至提款機前依指示操作
    ，致使鄭志方陷於錯誤，因此匯出總計216,580 元，而其帳
    戶內金錢轉入被告前開國泰商業銀行帳戶計有99,983元，嗣
    因鄭志方察覺存款轉出後始知受騙並報警處理等情，業經臺
    灣板橋地方法院於94年3 月13日以94年度簡字第1040號，以
    被告係犯刑法第30條第1 項、第340 條及洗錢防制法第9條
    第1 項之幫助常業詐欺取財罪及幫助洗錢罪，二罪間乃以一
    行為觸犯二罪名，應依想像競合犯之規定，從一重之幫助常
    業詐欺取財罪處斷，因而判處有期徒刑七月，緩刑三年，並
    於94年4 月28日確定，此有該案檢察官聲請簡易判決處刑書
    、判決書及臺灣高等法院被告全國前案紀錄表影本各1 件在
    卷可稽。而本件被告被訴上開違反洗錢防制法之犯行，其開
    立帳戶之時間亦為93年3 月1 日，且依其所供同係出售於與
    綽號「阿宗」同一犯罪集團之「江姓」不詳年籍男子（參本
    院94年6 月9 日訊問筆錄），至其等犯罪型態，乃均為圖得
    一己之利而出賣並交付以其名義所開立之金融帳戶存摺及提
    款卡予不詳年籍之成年男子，以供該男子所屬常業詐欺之犯
    罪集團各成員加以使用，並以幫助該犯罪集團掩飾或隱匿其
    等因自己重大犯罪所得財物或財產上利益為其犯罪目的，雖
    前案另涉有幫助常業詐欺取財罪，但就犯洗錢防制法第9 條
    第1 項之部分，則並無二致（被告之犯意至少已達幫助洗錢
    罪），足見該二犯行間，時間緊接，手法相似，犯罪基本構
　　成要件相同，顯係基於概括犯意反覆而為，應具有裁判上一
  　罪之連續犯關係，屬同一案件，而前案既經臺灣板橋地方法
    院94年度簡字第1040號於94年4 月28日判決確定，本案即為
    該案判決效力所及。揆諸上揭說明，本件爰不經言詞辯論，
    逕為諭知免訴之判決。
據上論斷，應依刑事訴訟法第302 條第1 款、第307 條，判決如
主文。
中　　華　　民　　國　　94　　年　　11　　月　　21　　日
                  刑事第五庭審判長法  官  朱光仁
                                  法  官  彭洪媛
                                  法  官  蘇嫊娟
以上正本證明與原本無異。
如不服本判決應於判決送達後10日內向本院提出上訴狀。
                                  書記官  陳佳伶
中　　華　　民　　國　　94　　年　　11　　月　　25　　日
